最高法院刑事判決　　　　　　　　　　　　　　　八十八年度台上字第一二四八號
　　上　訴　人　乙○○
　　　　　　　　甲○○
　　右　一　人
　　選任辯護人　王玉楚律師
右上訴人等因偽造文書案件，不服台灣高等法院台中分院中華民國八十六年四月二日
第二審更審判決（八十五年度上更(一)字第一八二號，起訴案號：台灣彰化地方法院檢
察署八十三年度偵字第七二九三號），提起上訴，本院判決如左：
    主  文
原判決撤銷，發回台灣高等法院台中分院。
    理  由
本件原判決認定上訴人乙○○於民國八十三年一月間某日，在彰化縣彰化市○○路附
近拾獲他人所有而遺失之行動電話手機一支，竟意圖為自己不法之所有，將該行動電
話手機侵占入己，並基於概括之犯意，先在不詳地點拷貝李輝隆所有之000－00
0000號行動電話之序號（一般稱為內碼）821F26CA(MOTOROLA)在該支拾獲之行動
電話上，再於同年月間某日，在彰化縣和美鎮○○路七一二巷三十號其表妹婿即上訴
人甲○○住處，以新台幣（下同）三萬五千元之價格賣予知情之甲○○使用，並約定
免費使用一年，只能以該行動電話打出，不能以該行動電話受話，如有故障（即打不
出去）時，通知乙○○修理。甲○○明知所購買之行動電話係乙○○所拾獲而侵占之
贓物，且該行動電話已經乙○○以拷貝方式偽造他人之行動電話序號，竟仍故予買受
，而與乙○○互為行使偽造準私文書（指使用該拷貝他人行動電話序號之行動電話）
及意圖為自己不法利益之犯意聯絡，基於概括犯意，自八十三年元月二十二日起，至
同年二月二十八日止連續免費使用李輝隆所有承租之上開行動電話多次，致電信局之
行動電話之通信系統陷於錯誤，對該拷貝之行動電話提供服務，足以生損害於李輝隆
及電信局。經李輝隆發覺可疑向交通部臺灣北區電話管理局查詢，由該局函請內政部
警政署刑事警察局查辦並停話。嗣甲○○因該行動電話撥打不通，而通知乙○○處理
，乙○○基於上開偽造準私文書之同一概括犯意，於八十三年六月初某日，又在不詳
地點重新拷貝楊清安所承租之000－000000號行動電話之序號（內碼）8A1E
4ACD(TOSHIBA) 在該支行動電話上，偽造序號交付知情而有同上犯意聯絡之甲○○自
同年六月九日起至同年七月十五日下午三時許止，連續使用多次，致電信局行動電話
之通信系統陷於錯誤，對該拷貝偽造序號之行動電話提供服務，足以生損害於楊清安
及電信局。迄至八十三年七月十五日下午七時十分始為警循線在甲○○之住處查獲，
並扣得該行動電話手機乙支等情。因而撤銷第一審之判決，改判論處上訴人等共同連
續行使偽造私文書，足以生損害於公眾及他人罪刑，固非無見。
惟查文書乃記載人類意思表示之方法，在同一文件內可同時記載多數人之意思表示，
故一文件未必僅為單一之文書；如有不同之名義人在同一文件內，分別記載其意思表
示時，則具有數文書之效。又所謂行動電話之序號係指用戶行動電話機之電子序號，
係由美國聯邦通信委員會所指配，各廠牌每具行動電話之序號皆是世界唯一，序號前
二碼代表廠碼，有其專屬性。內碼係指用戶之行動電話識別碼，由電信公司指配用以
識別用戶，亦不得重複。故行動電話手機（話機）之序號及內碼等，只有手機製造廠
及行動電話通信業者，方有權（或授權他人）製作，將之輸錄於行動電話手機之電腦
電磁紀錄內，供行動電話通信業者之電腦網路交換控制中心比對查核，以決定是否准
許該手機使用者通信。而一般所謂盜拷行動電話即係指盜拷序號及內碼而言。原判決
前揭事實記載上訴人乙○○先後拷貝李輝隆所有之000－000000號行動電話
之序號（一般稱為內碼）821F26CA(MOTOROLA)及楊清安所承租之000－00000
0號行動電話之序號（內碼）8A1E4ACD(TOSHIBA) 在其所拾獲之行動電話手機上，再
交與上訴人甲○○使用，足以生損害於李輝隆、楊清安、電信局等。然上開所拷貝之
821F26CA(MOTOROLA)、8A1E4ACD(TOSHIBA) 究竟是序號或是內碼或二者兼而有之，因
關係各該文書是單一文書或數文書及其是否亦足生損害於各手機製造廠商，原判決未
詳加記載認定，尚有未合。又上訴人等行為後電信法已於八十五年二月五日修正公布
，其第五十六條第一項規定：「意圖為自己或第三人不法之利益，以有線、無線或其
他電磁方式，盜接或盜用他人電信設備通信者，處五年以下有期徒刑、拘役或科或併
科新台幣十五萬元以下罰金。」第二項規定：「製造或變造電信器材，供自己或他人
盜接或盜用他人電信設備通信者，亦同。」其第一項係處罰詐得免繳電信通信費用之
不法利益規定，乃刑法詐欺得利罪之特別法，依特別法優於普通法之原則，自毋庸再
論以刑法詐欺得利罪。是以盜拷他人行動電話之序號、內碼於自己之行動電話手機後
，進而有使用盜打之行為，除犯行使偽造準私文書罪，亦同時觸犯本項之罪。其第二
項係指意圖供自己或他人盜接或盜用他人電信設備為目的，而僅有製造或變造電信器
材，尚未盜接或盜用他人電信設備為通信之行為。立法本旨，當以此一行為，與已進
而盜接或盜用他人電信設備通信之行為，對通信安全之危害，無分軒輊，為保障電信
設備合法使用者之權益，認為同有處罰之必要。故盜拷他人行動電話之序號、內碼於
自己之行動電話手機內之行為，除犯前述之偽造準私文書罪外，尚成立本罪。又修正
後之電信法第六十條規定，犯同法第五十六條至第五十八條之罪者，其電信器材，不
問屬於犯人與否，沒收之。係採義務沒收主義，法院並無斟酌宜否沒收之裁量權限。
原判決關於乙○○盜拷李輝隆所有之000－000000號及楊清安所承租之00
0－000000號行動電話之序號（內碼），並交由甲○○共同使用部分，僅論以
牽連犯刑法第二百十六條、第二百十條、第三百三十九條第二項之罪，而未比較說明
其與上開電信法規定之關係及其適用，亦有未洽。上訴人等分別提起上訴指摘原判決
不當，尚非無理由，應認仍有撤銷發回更審之原因。
據上論結，應依刑事訴訟法第三百九十七條、第四百零一條，判決如主文
中      華      民      國    八十八    年      三      月     十八     日
                              最高法院刑事第六庭
                                  審判長法官  董  明  霈
                                        法官  丁  錦  清
                                        法官  賴  忠  星
                                        法官  林  茂  雄
                                        法官  陳  炳  煌
      右正本證明與原本無異
                                              書  記  官
中      華      民      國    八十八    年      三      月    二十四    日
